【裁判字號】    89,交上易,54
【裁判日期】    890530
【裁判案由】    過失傷害
【裁判全文】
臺灣高等法院高雄分院刑事判決          八十九年度交上易字第五四號
    上  訴  人
    即  被  告  乙○○
右上訴人因過失傷害案件，不服臺灣高雄地方法院八十八年度交易字第六八二號中華
民國八十九年一月卅一日第一審判決（起訴案號：臺灣高雄地方法院檢察署八十八年
度偵字第一四二一九號），提起上訴，本院判決如左：
      主      文
原判決撤銷。
乙○○因過失傷害人，處拘役伍拾日，如易科罰金，以佰元折算壹日。緩刑貳年。
      事      實
一、乙○○考領有普通小型車駕駛執照，於民國八十八年四月十九日晚上六時許，駕
    駛車牌號碼：ＸＺ─四０九號自用小客車，沿屏東縣與高雄縣交界處之高屏大橋
    由屏東往高雄方向行駛，於同日晚上六時三十分許（起訴書誤載為十六時二十分
    ），行經高雄縣大寮鄉義和村高屏大橋靠近高雄縣之下坡路段（速限每小時六十
    公里），因汽車發生故障不能行駛，本應注意汽車駕駛人駕車在中途發生故障不
    能行駛，應即設法移置於無礙交通之處，該故障車輛在未移置前或移置後均應豎
    立車輛故障標誌，且於行車時速逾四十公里之路段，應豎立於車身後方三十公尺
    至一百公尺之路面上，交通擁擠之路段，應懸掛於車身之後部，以避免危險之發
    生，而當時雖係晚上，惟天氣良好，夜間有照明，視距尚佳，並無其他不能注意
    之情事，詎乙○○竟疏未注意，未依規定在自小客車車身後部或車身後方三十至
    一百公尺之路面上豎立故障標誌，適有未考領機車駕駛執照，其駕駛技術顯未成
    熟，且雙眼嚴重青光眼，不宜駕駛車輛之甲○○（有配戴安全帽），駕駛車牌號
    碼：００Ｎ─二０八號殘障三輪車，亦同向沿高屏大橋慢車道由屏東往高雄方向
    行駛至該處，緣乙○○未依規定設置警告標誌，甲○○又疏未注意車前狀況，自
    後追撞乙○○駕駛自小客車左後方，甲○○於撞擊人車倒地後，因而受有左側脛
    骨骨折之傷害。乙○○於肇事後，犯罪未被發覺前，即主動向前往現場處理之高
    雄縣警察局林園分局中庄派出所警員鍾廣生自首，並坦承肇事接受裁判。
二、案經甲○○訴由臺灣高雄地方法院檢察署檢察官偵查起訴。
      理      由
一、訊據上訴人即被告乙○○，對於右揭時、地駕車中途發生故障，未依規定在車身
    後部或車身後方三十至一百公尺之處豎立故障警告標誌，致告訴人甲○○見狀未
    及閃避而自後追撞其駕駛自小客車左後方，使甲○○於撞擊人車倒地後，因而受
    有前開傷害之事實，均坦承不諱，核與告訴人指述情節相符。此外，並有警製道
    路交通事故調查報告表一份、雙方車損照片六幀及及告訴人之驗傷單一紙存卷可
    稽，被告上開自白，堪予採信。
二、按汽車駕駛人駕車在中途發生故障不能行駛，應即設法移置於無礙交通之處，該
    故障車輛在未移置前或移置後均應豎立車輛故障標誌，且於行車時速逾四十公里
    之路段，應豎立於車身後方三十公尺至一百公尺之路面上，交通擁擠之路段，應
    懸掛於車身之後部，以避免危險之發生，道路交通安全規則第一百十二條第一項
    第十二款定有明文，此為一般駕駛人應知之事項，被告既考領有普通小型車駕駛
    執照，自難諉為不知。而發生車禍當時雖係晚上，惟天氣良好，夜間有照明、柏
    油路面平直，無障礙物或其他缺陷，有上開道路交通事故調查報告表在卷可稽，
    且依其智識、能力，並無不能注意之情事，詎被告竟疏未注意，在車輛發生故障
    不能行駛時，未依規定放置故障標誌，致告訴人見狀閃避不及而肇事，其駕車行
    為顯有過失，灼然甚明。台灣省高屏澎區車輛行車事故鑑定委員會亦同此認定：
    「甲○○無照駕駛殘障三輪重機車未注意車前狀況為肇事主因。乙○○：駕駛小
    客車故障未設警告標誌，‧‧為肇事次因。」，有該會八十八年九月二十七日高
    屏澎鑑字第一三七六號函及鑑定意見書各一份在卷可考。雖公訴人及上開鑑定委
    員會均另認定：「被告停車未緊靠道路右側」，亦為本件車禍肇事原因，惟查：
    被告因車輛故障無法啟動行駛而停於該肇事路段，並由其妻下車推車，已據被告
    供明在卷（見原審法院八十八年十一月二十日審判筆錄），顯見當時其車輛無法
    正常操控，與車況正常之「停車」有別，自與道路交通安全規則第一百十二條之
    「停車」定義不符；再參以自小客車距右側道路邊線僅有三十公分，已據上開道
    路交通事故調查報告表記載明確，衡諸常理，被告預留三十公分之距離以便推車
    ，其此部分之行為，尚難認有過失之處，惟此仍無礙本院上開過失罪責之認定，
    併此敘明。另告訴人未考領機車駕駛執照，其駕駛技術顯未成熟，且雙眼嚴重青
    光眼，不宜駕駛車輛，有財團法人長庚紀念醫院高雄分院八十八年七月二十二日
    （八八）長庚院高字第一六一二號函一份在卷足憑，且又疏未注意車前狀況，就
    本件車禍事故之發生與有重大過失，惟此仍不能解免其過失罪責，附此敘明。而
    告訴人確因本件車禍而受有前開傷害之事實，則有高雄長庚醫院驗傷診斷證明書
    一份附卷足佐。是被告未盡其前開注意義務肇事致告訴人受有前開傷害，兩者間
    顯有相當因果關係。本件事證已甚明確，被告前揭過失傷害犯行，足堪認定。
三、本件被告乙○○駕車因過失致他人受傷，核其所為，係犯刑法第二百八十四條第
    一項前段之普通過失傷害罪。又被告於肇事後，犯罪未被發覺前，主動向前往現
    場處理之高雄縣警察局林園分局中庄派出所警員鍾廣雲自首，並坦承肇事接受裁
    判一節，有職務報告書一份在卷可稽，堪認合乎自首之要件，應依刑法第六十二
    條前段規定，減輕其刑。
四、原審論罪科刑，固非無見，惟被告乙○○與被害人甲○○已達成民事和解，有高
    雄縣大寮鄉調解委員會調解書附卷足憑，原審判決未及審酌，被告上訴否認犯罪
    ，雖無理由，惟原審判決既有可議，自應撤銷改判。審酌被告一時疏失，致有犯
    行，肇事後已與告訴人達成民事和解，告訴人未考領機車駕駛執照，其駕駛技術
    顯未成熟，且雙眼嚴重青光眼不宜駕駛車輛，仍貿然行駛，又疏未注意車前狀況
    ，就本件車禍事故之發生與有重大過失等一切情狀，量處如主文所示之刑並諭知
    易科罰金之折算標準。
五、被告前未曾受有期徒刑以上刑之宣告，有本院刑案資料查註表足憑，嗣後已與告
    訴人達成民事和解，其經此偵審程序，當知所警惕而無再犯之虞，本院因認其所
    受刑之宣告，以暫不執行為當，爰併宣告緩刑二年。
據上論結，應依刑事訴訟法第三百六十九條第一項前段、第三百六十四條、第二百九
十九條第一項前段、刑法第二百八十四條第一項前段、第六十二條前段、第四十一條
、第七十四條第一款、罰金罰鍰提高標準條例第一條前段，判決如主文。
本案經檢察官林炎昇到庭執行職務。
中    華    民    國     八十九     年       五       月     三十       日
                              臺灣高等法院高雄分院刑事第八庭
                                  審判長法官  郭雅美
                                        法官  張盛喜
                                        法官  洪兆隆
右正本證明與原本無異。
不得上訴。
                                      書記官  林淑敏
中    華    民    國     八十九     年       五       月    三十一      日
附錄  本判決論罪科刑法條：
刑法第二百八十四條第一項前段：
因過失傷害人者，處六月以下有期徒刑、拘役或五百元以下罰金。
                                                                        Ｂ


司法院資訊處製作；財團法人民間司法改革基金會備份。
